最高法院刑事判決                              八十八年度台上字第三五○○號
    上  訴  人  甲○○
右上訴人因重利案件，不服台灣高等法院台中分院中華民國八十七年十一月十八日第
二審判決（八十七年度上訴字第二三三八號，起訴案號：台灣台中地方法院檢察署八
十七年度偵字第四六五三號），提起上訴，本院判決如左：
    主  文
上訴駁回。
    理  由
按刑事訴訟法第三百七十七條規定，上訴於第三審法院，非以判決違背法令為理由，
不得為之。是提起第三審上訴，應以原判決違背法令為理由，係屬法定要件。如果上
訴理由狀並未依據卷內訴訟資料，具體指摘原判決不適用何種法則或如何適用不當，
或所指摘原判決違法情事，顯與法律規定得為第三審上訴理由之違法情形，不相適合
時，均應認其上訴為違背法律上之程式，予以駁回。本件原判決綜合調查證據之結果
，認上訴人甲○○犯有刑法第三百四十五條以犯重利罪為常業之事實，因認第一審判
決論上訴人以上開罪名，處有期徒刑肆月，為無不合，予以維持，駁回上訴人在第二
審之上訴，已詳認定犯罪事實之依據及憑以認定之理由，並對上訴人否認以犯重利
罪為常業之辯詞，如何不足採信，均已依據卷內資料予以指駁及說明，從形式上觀察
，原判決並無違背法令情形。上訴意旨謂：上訴人以宣傳單夾報方式招攬他人向伊借
款，僅係招徠顧客之方法，尚不得據此認定有長期繼續經營並以之為常業之犯意。又
上訴人任職砂石車司機，具固定收入，本件重利行為係臨時起意，非以之為常業。且
上訴人僅乘被害人張劉淑汝急迫貸以金錢，尚未收取利息，實際上仍屬虧損，自不能
遽認上訴人恃重利行為維生等語，係就原判決已詳為論斷與說明之事項，再為事實上
之爭執，殊非適法之第三審上訴理由。按刑法上規定之常業罪，只須有賴某種犯罪為
常業之意思，而有事實之表現為已足，不以藉該犯罪為唯一生活依靠為必要，縱令尚
有其他職業或兼營其他事業，亦無礙常業罪成立。上訴人於台中縣豐原市○○街二七
五號經營「全國代書」地下錢莊，並以宣傳單夾報方式招攬急需用錢之不特定人向其
借款，顯見其有長期繼續經營，並以之為常業之意思，縱其尚有其他職業，仍無解其
常業重利罪責。此外，上訴人徒憑己意，對原審職權之適法行使及原判決理由已詳為
論斷之事項，任意爭辯，顯與法定上訴第三審之形式要件不符，其上訴違背法律上之
程式，應予駁回。
據上論結，應依刑事訴訟法第三百九十五條前段，判決如主文。
中      華      民      國    八十八    年      七      月      一      日
                              最高法院刑事第七庭
                                  審判長法官  謝  家  鶴
                                        法官  洪  文  章
                                        法官  花  滿  堂
                                        法官  陳  世  淙
                                        法官  洪  佳  濱
      右正本證明與原本無異
                                              書  記  官
中      華      民      國    八十八    年      七      月     十二     日
